【裁判字號】    94,交易,248
【裁判日期】    950126
【裁判案由】    過失致死
【裁判全文】
臺灣板橋地方法院刑事判決             94年度交易字第248號
公  訴  人  臺灣板橋地方法院檢察署檢察官
被      告  甲○○
選任辯護人  粘舜權律師
上列被告因過失致人於死案件，經檢察官提起公訴（九十四年度
調偵字第二五六號），本院判決如下：
    主  文
甲○○因過失致人於死，處有期徒刑月，如易科罰金，以佰
元折算壹日。
    事  實
一、甲○○於民國九十三年七月十日下午九時十五分許，騎乘車
    牌號碼ＧＰＯ－四○一號重型機車，沿臺北縣蘆洲市○○○
    道往六號越堤道方向行駛，行經蘆洲市○○○道與中正路口
    時，應注意汽車行駛至有號誌之交岔路口，應注意車前狀況
    ，並隨時採取必要之安全措施，而依當時為夜間有照明、天
    候為晴，路面乾燥無缺陷、無障礙物，且視距良好，並無不
    能注意之情事，甲○○駕車駛近上開四岔路口時，竟疏未注
    意及此，已發覺前方約十公尺處之對向車道，適有許銓源駕
    駛車牌號碼ＯＹＩ－八九八號重型機車，沿臺北縣蘆洲市○
    ○○道往蘆洲抽水站方向行駛，快速接近上揭路口，仍冒然
    以四十公里之時速直行，未減速慢行，亦未採取必要之安全
    措施，行至上揭路口時，因許銓源所駕駛之機車，突然左轉
    往堤防方向，而不及閃避，二車發生碰撞，致許銓源之人車
    倒地，腦部受到挫傷，造成創傷性神經性休克，而當場死亡
    。
二、案經乙○○即許銓源之子訴由臺北縣政府警察局蘆洲分局移
    送臺灣板橋地方法院檢察署檢察官相驗後，該署檢察官自動
    檢舉偵查起訴。
    理  由
一、訊據被告甲○○對騎乘機車在上揭時、地與被害人許銓源所
    騎乘之機車發生碰撞，致被害人車倒地，腦部受到挫傷，造
    成創傷性神經性休克並當場死亡等事實並不否認，惟矢口否
    認有過失致人於死犯行，辯稱：伊非未注意車前狀況，係因
    被害人之車速過快，至岔路時突然左轉，始撞及伊所騎乘機
    車之前側，伊當時亦倒地昏迷，本件車禍完全係導因於被害
    人之過失所致，伊並無過失云云。經查：
  (一)被告騎乘機車與許銓源所騎乘之機車在上揭時、地發生碰撞
    ，致被害人受有腦部挫傷、創傷性神經性休克，而當場死亡
    之事實，業據被告供明在卷，並有臺北縣政府警察局道路交
    通事故現場圖、談話紀錄表、調查報告表、當事人酒精測定
    紀錄表、初步分析研判表、現場及車損照片三十四幀、車籍
    作業系統查詢認可資料在卷可稽。被害人因被告上揭行為受
    有腦部挫傷、創傷性神經性休克，於九十三年七月十日下午
    九時二十分許死亡之事實，復有臺灣板橋地方法院檢察署相
    驗屍體證明書、報告書、驗斷書及相驗勘驗筆錄可資佐證。
  (二)被告於本院審理時雖供稱：伊雖於警詢筆錄中供稱在事故地
    點前十公尺即看到被害人騎乘之機車，但當時係受傷後昏昏
    沉沉間所為陳述，所稱距離並不精確，僅係大約值等語，警
    詢時則供承：有看到被害人所騎乘之機車，係在伊車之對向
    車道，要左轉往堤防方向，當時距離伊車十公尺左右等語，
    足見被告騎乘重型機車，沿臺北縣蘆洲市○○○道往六號越
    堤道方向行駛，行經蘆洲市○○○道與中正路口前，相當距
    離時，已先見被害人騎乘之機車自對向車道駛來已明。環堤
    大道與中正路口為四岔路口，往重陽橋方向觀之，正前方為
    環堤大道，該路口右轉為中正路，左側分岔上坡道路，係往
    二號越堤道方向，此有道路交通事故現場圖、道路現場照片
    五幀足考，據此被告從對向車道駛至中正路之四岔路口時，
    在約十公尺處既已見被害人騎乘之機車駛近，而依該路段之
    特性，被害人之機車有可能駛向左側上坡道路，往二號越堤
    道方向行駛，被告自應注意被害人行車動向，減速慢行，並
    隨時採取必要之安全措施，而依當時為夜間有照明、天候為
    晴，路面乾燥無缺陷、無障礙物，且視距良好，有卷附臺北
    縣政府警察局道路交通事故調查報告表可查，自無不能注意
    之情事，被告仍以時速約四十公里左右之速度向前行駛，此
    亦有被告警詢筆錄（見九十三年度相字第八五七號卷第八頁
    ）、本院審理時之供詞可供證明，並未減速慢行，亦未採取
    必要之安全措施，行至中正路口時，因被害人所騎乘之機車
    左轉，被告已無法反應，終致發生碰撞。按道路交通安全規
    則第九十四條第三項規定，汽車行駛時，駕駛人應注意車前
    狀況及兩車併行之間隔，並隨時採取必要之安全措施，此為
    被告應注意之事項，而被告已領有普通重型機車駕駛執照多
    年，有其駕駛執照影本一件在卷可稽，其為大學畢業（參見
    警詢筆錄）之智識程度非低，以及當時天候，道路狀況，視
    距等並無不能注意之情事，被告竟於駕駛機車行近交岔路口
    見對向已有來車，仍未減速慢行，亦疏未注意車前被害人欲
    行左轉之動向，又誤判被害人之行車動向，此經被告於偵查
    時供承：「我很遠就看到他，以為他要直行，沒想到當雙方
    機車接近時，他突然左轉，我來不及反應。」等語（見九十
    四年度偵字第十九號卷第十六頁）可資佐證，且本件經送臺
    灣省臺北縣車輛行車事故鑑定委員會、臺灣省車輛行車事故
    覆議鑑定委員會鑑定結果，均認為被告駕駛普通重型機車，
    行經號誌交岔路口，未注意車前狀況，為肇事次因，有上揭
    委員會九十四年四月六日北縣鑑字第○九四五一八○一九四
    號函及所附鑑定意見書、覆議鑑定委員會九十四年十二月二
    十七日府覆議字第○九四○一○○八一七號函各一紙在卷可
    稽。被告所辯並無過失云云，即無足採，就本件車禍之發生
    被告確有過失甚明。又被害人係因本件車禍導致腦部挫傷、
    創傷性神經性休克，而當場死亡，已詳如上述，被告上開過
    失行為與被害人之死亡間顯有相當因果關係。本件事證明確
    ，被告過失犯行堪以認定，應依法論科。
  (三)末查，被告於本院審理時另辯稱：警方曾告知被告，被害人
    並無駕駛執照，本件交通事故，被告亦有受傷，依被告所受
    之傷害應可判定被害人當時車速是否過快，依交通事故現場
    圖觀之被告車道並無煞車痕跡，被害人則有煞車痕，足見被
    害人車速很快，且被害人倒地後，安全帽離其倒臥處甚遠，
    亦顯見被害人安全帽有未戴好之情形等節，均涉及本件交通
    事故被害人有無過失之判斷，然檢察官起訴之事實係被告對
    本件事故及被害人死亡之結果，有無過失之問題，被告對被
    害人之死亡有過失業經詳論並證明如上，被害人之過失程度
    ，尚非本件犯罪構成要件，亦查無因被害人之過失足以阻斷
    被告過失，而造成被害人死亡之結果，所辯上情，於被告犯
    行，即無足為判定過失之依據，附此敘明。
二、核被告所為，係犯刑法第二百七十六條第一項之過失致死罪
    。爰審酌被告因駕車疏忽，造成被害人死亡無可回復之結果
    ，致被害人家屬之心理痛苦，犯後仍否認犯行，且迄未與被
    害人家屬達成和解之犯後態度，再審酌本件事故被告為肇事
    次因，被害人之過失程度為肇事主因，被告事後已提出六十
    萬元和解金，惟告訴人欲以一百五十萬元和解而拒絕，無法
    和解係因雙方對補償金額之認知差距所致，並非被告全無和
    解誠意等一切情狀，量處如主文所示之刑，並諭知易科罰金
    折算標準，以資懲儆。
據上論斷，應依刑事訴訟法第二百九十九條第一項前段，刑法第
二百七十六條第一項、第四十一條第一項前段，罰金罰鍰提高標
準條例第一條前段、第二條，判決如主文。
本案經檢察官朱立豪到庭執行職務。
中    華    民    國    95    年    1     月    26    日
              臺灣板橋地方法院刑事第十七庭
                        審判長法  官  張江澤
                              法  官  絲鈺雲
                              法  官  王綽光
以上正本證明與原本無異
如不服本判決應於送達後10日內向本院提出上訴狀
                              書記官  林文達
中    華    民    國    95    年    1     月    27    日
附錄本案論罪科刑法條全文：
中華民國刑法第二百七十六條 (過失致死罪 )
因過失致人於死者，處二年以下有期徒刑、拘役或二千元以下罰
金。
從事業務之人，因業務上之過失犯前項之罪者，處五年以下有期
徒刑或拘役，得併科三千元以下罰金。


司法院資訊處製作；財團法人民間司法改革基金會備份。
